【裁判字號】    97,訴,334
【裁判日期】    970708
【裁判案由】    詐欺等
【裁判全文】
臺灣屏東地方法院刑事判決               97年度訴字第334號
公  訴  人  臺灣屏東地方法院檢察署檢察官
被      告  乙○○
上列被告因詐欺等案件，經檢察官提起公訴（96年度偵字第7174
號），本院判決如下：
    主  文
乙○○意圖為自己不法之所有，以詐術使人將本人之物交付，累
犯，處拘役拾日，如易科罰金，以新臺幣壹仟元折算壹日。
被訴行使偽造私文書部分無罪。
    事  實
一、乙○○曾犯誣告、律師法、侵占（2 次）、背信及詐欺（2
    次）罪，其中所犯誣告罪，於民國90年3 月28日經臺灣高等
    法院高雄分院判處有期徒刑1 年2 月確定，所犯律師法之罪
    ，於92年1 月21日經本院判處有期徒刑7 月確定，第1 次所
    犯侵占罪，於92年3 月19日經臺灣高等法院高雄分院判處有
    期徒刑10月確定，三者並經裁定定其應執行之刑為有期徒刑
    2 年4 月；所犯背信罪，於93年6 月21日經本院判處有期徒
    刑10月確定，所犯詐欺罪（2 次）及第2 次所犯侵占罪，則
    於93年11月30日經本院判處有期徒刑4 月、10月及5 月確定
    ，四者並經裁定定其應執行之刑為有期徒刑2 年4 月。上開
    應執行之刑接續執行，經96年減刑，甫於96年7 月16日假釋
    期滿視為執行完畢（起訴書誤載為96年10月18日期滿，不構
    成累犯）。緣乙○○曾於95年11月間受丙○○委託代撰支付
    命令聲請狀，得知甲○○○負欠丙○○支票票款新臺幣（下
    同）41萬元，並於對本院所發支付命令提出異議後，與丙○○於96年3 月7 日在本院屏東簡易庭成立調解，惟嗣後甲○○○僅清償部分金額，尚欠39萬元未還，乙○○認有機可趁
    ，竟意圖為自己不法之所有，於96年7 月下旬某日，前往屏
    東縣萬丹鄉○○村○○街46巷4 號甲○○○住處，向甲○○○訛稱其係受丙○○委託處理欠款事宜，倘甲○○○不為清
    償，將聲請法院查封甲○○○之房屋云云，並出示本院95年
    度促字第30573 號支付命令以取信於甲○○○，致甲○○○
    陷於錯誤，而與乙○○達成協議，約定於每月6 日清償1 萬
    元，並先後於96年8 月6 日、9 月6 日及10月6 日，在上開
    住處，各交付乙○○1 萬元。嗣因丙○○以甲○○○未依調
    解內容清償，聲請強制執行甲○○○所有坐落屏東縣萬丹鄉
    ○○段171 地號土地及259 建號建物，本院於96年10月29日
    實施現場查封後，經甲○○○與丙○○聯繫結果，始發覺受
    騙，而佯請乙○○前來收取欠款，並由丙○○報警，於96年
    11月5 日晚上7 時25分許，在屏東縣萬丹鄉○○村○○路與
    和平東路口之統一超商前查獲。
二、案經被害人甲○○○告訴，暨屏東縣政府警察局屏東分局報
    請臺灣屏東地方法院檢察署檢察官偵查起訴。
    理  由
甲、程序方面：
一、按被告以外之人於審判外之言詞或書面陳述，除法律有規定
    者外，不得作為證據，刑事訴訟法第159 條第1 項定有明文
    。被告以外之人（包括證人、鑑定人、告訴人、被害人及共
    同被告等）於審判外之言詞或書面陳述，為所謂傳聞證據，
    由於傳聞證據有悖於法院直接審理及言詞審理之精神，妨害
    當事人之反對詰問權，影響程序正義之實現，除法律有規定
    者（例如同法第159 條第2 項、第159 條之1 至第159 條之
    5 、第206 條等）外，原則上不具有證據能力。
二、本件被害人甲○○○及證人丙○○於警詢中所為之陳述，本
    屬傳聞證據，且其等於本院審理時所為供述，經核與其等於
    警詢中之陳述一致，均不符合刑事訴訟法第159 條之2 規定
    ，故其等於警詢中所為之陳述，均不具有證據能力。
三、被害人甲○○○及證人丙○○於偵查中向檢察官所為之陳述
    ，均已依法具結，且其等並未提及檢察官在偵查中有不法取
    供之情形，亦無證據可釋明其等之供述有顯不可信之情況，
    且其等均已於本院審理時出庭接受被告行使反對詰問權，依
    刑事訴訟法第159 條之1 第2 項規定，其等於偵查中向檢察
    官所為之陳述，自均具有證據能力。
乙、實體方面：
壹、有罪部分：
一、前揭事實，業據被告乙○○於檢察官偵查中及本院審理時坦
    承不諱，核與被害人甲○○○、證人丙○○於檢察官偵查中
    及本院審理時陳述之情節相符，並有本院95年度促字第3057
    3 號支付命令、96年度屏簡移調字第18號調解程序筆錄、96
    年度執字第26818 號查封公告及被告所寫字條各1 紙附卷可
    稽，復經調閱本院96年度屏簡移調字第18號及96年度執字第
    26818號卷宗查明屬實，事證明確，被告犯行洵堪認定。
二、核被告所為，係犯刑法第339 條第1 項之詐欺取財罪。被告
    先後3 次向被害人甲○○○詐欺取財，其數行為乃於密切接
    近之時地實施，侵害同一之法益，各行為之獨立性極為薄弱
    ，依一般社會健全觀念，難以強行分開，在刑法評價上，以
    視為數個舉動之接續施行，合為包括之一行為予以評價，較
    為合理，應屬接續犯。被告曾犯誣告、律師法、侵占（2 次
    ）、背信及詐欺（2 次）罪，其中所犯誣告罪，於90年3 月
    28日經臺灣高等法院高雄分院判處有期徒刑1 年2 月確定，
    所犯律師法之罪，於92年1 月21日經本院判處有期徒刑7 月
    確定，第1 次所犯侵占罪，於92年3 月19日經臺灣高等法院
    高雄分院判處有期徒刑10月確定，三者並經裁定定其應執行
    之刑為有期徒刑2 年4 月；所犯背信罪，於93年6 月21 日
    經本院判處有期徒刑10月確定，所犯詐欺罪（2 次）及第2
    次所犯侵占罪，則於93年11月30日經本院判處有期徒刑4 月
    、10月及5 月確定，四者並經裁定定其應執行之刑為有期徒
    刑2 年4 月。上開應執行之刑接續執行，經96年減刑（依中
    華民國九十六年罪犯減刑條例第2 條第3 項規定，假釋中之
    人犯，於該條例施行之日即96年7 月16日起，視為已減輕其
    宣告刑），甫於96年7 月16日假釋期滿視為執行完畢，有臺
    灣高等法院被告前案紀錄表在卷可憑，被告受徒刑之執行完
    畢後，5 年以內故意再犯本件有期徒刑以上之罪，為累犯，
    應依法加重其刑。爰審酌被告有多項前科，素行欠佳，及其
    詐取被害人甲○○○3 萬元，金額尚非甚鉅，暨其於偵、審
    中坦承犯行，並已與被害人甲○○○成立調解，賠償被害人
    甲○○○6 萬元，有本院97年度附民字第61號調解筆錄在卷
    可稽，堪認尚有悔改之意等一切情狀，量處如主文所示之刑
    ，並諭知易科罰金之折算標準，以示懲儆。扣案之行動電話
    1 支及記事簿1 本，乃被告於查獲時隨身攜帶之物品，尚難
    認係供本件犯罪所用之物，不予宣告沒收，併此敘明。
貳、無罪部分：
一、公訴意旨略以：被告於96年8 月6 日，前往甲○○○住處收
    取1 萬元之際，基於行使偽造文書之犯意，未經丙○○之授
    權，偽簽「丙○○」之署押1 枚，而偽造丙○○於96年4 月
    已收甲○○○欠款2 萬元之收據1 紙，並持以行使而交付甲○○○收執，足以生損害於丙○○及甲○○○，因認被告涉
    有刑法第216 條、第210 條之行使偽造私文書罪嫌云云。
二、按公訴人認被告涉有前揭行使偽造私文書罪嫌，無非係以被
    告在甲○○○提供之紙張上書寫「四月份丙○○收貳萬元正
    」等語，具有收據之性質，為其主要論據。
三、經查：甲○○○固於檢察官偵查中陳稱：「這是被告寫的，
    因為我之前已付給丙○○二萬元，我請被告補簽收，因此被
    告他才寫的。‧‧‧‧這張代表收據。」惟又於本院審理時
    陳稱：「（問：被告說這句話是應妳的要求才寫的，是否實
    在？）我跟他說已經給丙○○2 萬元了，他就自動寫下去。
    （問：並不是妳要求他出具已經給付2 萬元給丙○○的收據
    給妳？）不是」各云云。甲○○○前後所供有所出入，如其
    確係要求被告補給收據，理應要求被告向丙○○索取收據轉
    交，或要求被告以代理人之身分為之，且該記載之後，並未
    如一般習慣由書寫者簽名或蓋章，自不能依甲○○○在檢察
    官偵查中所陳述之意見，逕謂被告在其提供之紙張上書寫「
    四月份丙○○收貳萬元正」等語，具有收據之性質。又偽造
    私文書罪之成立，須所偽造者為他人名義之文書（最高法院
    27 年 滬上字第113 號(2)判例參照）。被告在甲○○○提供
    之紙張上書寫「四月份丙○○收貳萬元正」，係在甲○○○
    面前當埸為之，並在其下方書寫「八月份乙○○收壹萬元正
    」等語，二者緊緊相連，此外未另簽名或蓋章，有該字條在
    卷可稽，是縱認該「四月份丙○○收貳萬元正」之記載，具
    有收據之性質，亦不能認為即係被告冒用丙○○之名義製作
    ，而非以其自己之名義所製作。從而，本件亦不得徒以被告
    書寫「四月份丙○○收貳萬元正」等語，逕謂其偽造丙○○
    名義之文書，而應論以偽造私文書或行使偽造私文書罪名。
四、綜上所述，本件公訴人認被告在甲○○○提供之紙張上書寫
    「四月份丙○○收貳萬元正」等語，為偽造丙○○名義之文
    書，其持以行使，應論以行使偽造私文書罪名，容有未洽。
    此外，復查無其他積極證據足以證明被告有何偽造文書犯行
    ，不能證明犯罪，自應為被告無罪之諭知。
據上論斷，應依刑事訴訟法第299 條第1 項前段、第301 條第1
項，刑法第339 條第1 項、第47條第1 項、第41條第1 項前段，
刑法施行法第1 條之1 ，判決如主文。
本案經檢察官陳俊宏到庭執行職務。
中    華    民    國    97    年    7     月    8     日
                  刑事第三庭    審判長法  官  吳永宋
                                      法  官  趙家光
                                      法  官  春生
以上正本證明與原本無異。
如不服本判決應於收受本判決送達後10日內向本院提出上訴書狀
，其未敘述上訴理由者，並得於提起上訴後10日內向本院補提理
由書狀（均須按他造當事人之人數附繕本）「切勿逕送上級法院
」。
中    華    民    國    97    年    7     月    8     日
                                      書記官  唐淑嫻
附錄本判決論罪科刑法條：
刑法第339條第1項：
意圖為自己或他人不法之所有，以詐術使人將本人或第三人之物
交付者，處5 年以下有期徒刑、拘役或科或併科1 千元以下罰金
。


司法院資訊處製作；財團法人民間司法改革基金會備份。
